臺灣高雄地方法院刑事判決　　　　　　　96年度訴字第1652號
公　訴　人　臺灣高雄地方法院檢察署檢察官
被　　　告　乙○○
被　　　告　甲○○
上列被告因搶奪等案件，經檢察官提起公訴（96年度偵字第868
號、5995號），被告於準備程序中為有罪之陳述，經裁定由受命
法官依簡式審判程序獨任審理，判決如下：
    主  文
乙○○連續竊盜，處有期徒刑柒月；又竊盜，處有期徒刑伍月；
又共同意圖為自己不法所有，而搶奪他人之動產參次，各處有期
徒刑壹年參月。扣案車號CIL-031 號重型機車壹台，沒收。應執
行有期徒刑肆年陸月。扣案車號CIL-031 號重型機車壹台，沒收
。
甲○○竊盜，處有期徒刑肆月，又共同意圖為自己不法所有，而
搶奪他人之動產參次，各處有期徒刑壹年。扣案車號CIL-031 號
重型機車壹台，沒收。應執行有期徒刑參年貳月。扣案車號CIL-
031 號重型機車壹台，沒收。
    事  實
一、乙○○、甲○○為兄弟關係，乙○○曾於民國92、93年間，
    因搶奪、贓物案件分別經南部地區軍事院以93年和審字第22
    6 號判處有期徒刑2 年、本院以92年度訴字第1170號判處有
    期徒刑6 月確定，2 罪經定應執行有期徒刑2 年6 月，入監
    執行，甫於95年5 月11日假釋出監。詎其猶不知悔改，復基
    於意圖為自己不法所有之概括犯意，於附表一編號(一)、(二)所
    示時、地，行經戊○○、己○○住處前，趁無人在內之機會
    ，無故侵入他人住宅，以徒手行竊之方式，連續竊取戊○○
    、己○○配掛於客廳神壇神像上之金牌（無故侵入己○○住
    宅部分，未據告訴）；另乙○○、陳欲彥復各自基於意圖為
    自己不法所有之犯意，於附表一編號(三)、(四)所示時、地，亦
    以上述方式，無故侵入他人住宅，分別竊取己○○、丁○○○配掛於客廳神壇神像上之金牌（乙○○無故侵入己○○住
    宅部分，未據告訴），並均於得手後，持至不知情之邱劉寶
    珠經營，位於高雄市○鎮區○○里○○○路49號之「千家珍
    銀樓」變賣，得款後供己花用殆盡。
二、乙○○、甲○○復基於意圖為自己不法所有之犯意聯絡，於
    附表二所示之時、地，由甲○○騎乘乙○○所有，車號CIL-
    031 號機車，後載乙○○，並趁辛○○、庚○○、王趙玉燕
    不及防備之際，由乙○○出手搶奪其等配掛於脖子上之金項
    鍊（詳細犯罪手法，如附表二所示），並於得手後，將所搶
    奪之財物持至附表二所示銀樓變賣，得款亦供其等朋分花用
    。嗣經丙○○○報警處理，經警循線於95年12月31日晚上11
    時35分許，在高雄市○○區○○路與海岸路口查獲，並扣得
    其等所騎乘車號CIL-031 號機車。
三、案經高雄市政府警察局鼓山分局移請臺灣高雄地方法院檢察
    署檢察官偵查後起訴。
    理  由
一、按本件被告乙○○、陳欲彥所犯係死刑、無期徒刑、最輕本
    刑為3 年以上有期徒刑以外之罪，其於準備程序就前揭被訴
    事實為有罪之陳述，經受命法官告知簡式審判程序之旨，並
    聽取其與公訴人之意見後，本院認無不得或不宜改依簡式審
    判程序進行之處，爰依刑事訴訟法第273 條之1 第1 項、第
    284 條之1 ，裁定本件由受命法官獨任進行簡式審判程序，
    合先敘明。
二、上揭事實，業據被告乙○○、甲○○於審理中坦承不諱，核
    與證人即被害人戊○○、己○○、丁○○○、辛○○、庚○○、王趙玉燕於警詢及偵查中證述內容相符，復有被告2 人
    遭警帶至行竊、搶奪現場指認時，所攝相片8 張在卷可稽。
    另被告2 人將竊盜、搶奪得手財物持往銀樓變賣之事實，亦
    據證人即千家珍銀樓負責人邱劉寶珠、邱世和；金義發銀樓
    負責人陳傳發於警詢及偵查中證述明確，復有千家珍銀樓、
    金義發銀樓原料金買進登記簿等件存卷可參，足認被告上開
    自白核與事實相符，堪以採信，本件事證明確，被告上開犯
    行洵堪認定，均應予依法論科。
三、被告乙○○於為附表一編號(一)、(二)所示竊盜犯行後，如附表
    三所示之相關法律均業經變更，並俱於95年7 月1 日施行，
    玆經整體比較結果，裁判時法未較為有利，從而依刑法第2
    條第1 項規定，應適用各該行為時法，亦即修正前法至明。
    核被告乙○○就附表一編號(一)所為，係犯刑法第320 條第1
    項竊盜罪、第306 條第1 項之無故侵入住宅罪；就附表一編
    號(二)、(三)所為，係犯刑法第320 條第1 項之竊盜罪；就附表
    二所為犯行，係犯刑法第325 條第1 項搶奪罪；被告甲○○
    就附表一編號(四)所為，係犯刑法第320 條第1 項竊盜罪、第
    306 條第1 項之無故侵入住宅罪；就附表二所為，係犯同法
    第325 條第1 項搶奪罪。被告乙○○、甲○○2 人就附表二
    所示3 次搶奪犯行，具有犯意聯絡及行為分擔，為共同正犯
    。被告乙○○所為如附表一編號(一)、(二)所示2 次竊盜犯行，
    時間緊接、所犯構成要件相同，顯係基於概括犯意反覆為之
    ，為連續犯，應依修正前刑法第56條規定論以一罪，並依法
    加重其刑。被告乙○○侵入戊○○住宅竊盜，所犯竊盜及無
    故侵入他人住宅2 罪間，有方法結果之牽連關係，應依修正
    前刑法第55條後段之規定，從較重之竊盜罪處斷。又95年7
    月1 日刑法修正公布施行已刪除刑法第55條關於牽連犯之規
    定，則被告甲○○侵入丁○○○住處竊盜，所犯竊盜及無故
    侵入住宅之2 罪間，應如何論處，即有疑問。本院考量被告
    甲○○所為上開2 罪，應係基於單一決意、為達成單一不法
    目的所為之各個舉動，故予以綜合為單一評價，應較將之個
    別評價而論以數罪為合理，以避免對行為人之犯罪行為過份
    評價、處罰，而有違刑罰之謙抑原則。是在刑法修正後，關
    於想像競合犯之「一行為」之概念，宜配合法律之修正而為
    適當之變更、擴張，又此等法律見解上之變更，係因應法律
    修正所致，尚不生見解先後矛盾，而於論理上有相互捍格之
    情（至侵入住宅罪與竊盜罪之著手時點雖仍有不同，然此僅
    係用以判認行為人是否已著手各該犯行，與行為人為各該犯
    行後，該等犯行間於法律上應如何論處，係屬2 事，故尚難
    以上開2 罪之著手時點不同，即謂其非係法律概念之一行為
    ），是被告甲○○侵入吳歐來還住宅竊取物品所犯之上開2
    罪間，係基於一竊盜決意，為達成該竊盜犯行所為之各個舉
    動，應屬法律概念之一行為，其一行為觸犯上開2 罪名，為
    想像競合犯，應依刑法第55條規定，從一重之竊盜罪處斷。
    公訴人就被告2 人所犯無故侵入住宅犯行部分雖未起訴，然
    該部分犯行與公訴人起訴事實，依刑法牽連犯規定刪除前、
    後，分別有牽連犯或想像競合犯裁判上一罪關係，已如前述
    ，應為起訴效力所及，基於審判不可分之原則，自應併予審
    理。被告乙○○所犯連續竊盜、竊盜及搶奪犯行；被告甲○○所犯竊盜及搶奪犯行，犯意各別，行為互殊，應予分論併
    罰。又按假釋中因故意更犯罪，受有期徒刑以上刑之宣告者
    ，於判決確定後6 月以內，撤銷其假釋。但假釋期滿逾3 年
    者，不在此限，刑法第78條第1 項規定甚明。查被告乙○○
    曾於92、93年間，因搶奪、贓物案件分別經南部地區軍事院
    以93年和審字第226 號判處有期徒刑2 年、本院以92年度訴
    字第11 70 號判處有期徒刑6 月確定，2 罪經定應執行有期
    徒刑2 年6 月，入監執行，於95年5 月11日假釋出監，假釋
    期間迄95年9 月26日期滿等情，有臺灣高等法院被告前案紀
    錄表1 紙在卷可稽，其於假釋期間內之95年6 月間，再為如
    附表一編號(一)、(二)所示竊盜犯行，並受有期徒刑以上刑之宣
    告，依法已構成撤銷假釋之原因，而仍應執行原宣告刑，則
    其原宣告刑，既未執行完畢，被告乙○○所為其餘犯行，即
    不得以累犯論之（85年度台非字第391 號判決意旨參照），
    公訴人認被告乙○○所為犯行構成累犯，尚有誤會。爰審酌
    被告2 人正值年輕力壯時期，不知循合法途徑賺取生活報酬
    ，除任意竊取他人財物，並多次共同搶奪路人掛於脖上之項
    鍊，且於搶奪過程中甚至造成被害人因此受有傷害，惡性非
    輕，所為嚴重破壞社會治安並造成社會大眾生活恐慌，自應
    予以嚴懲，惟念被告2 人犯後尚知坦認全部犯行，態度尚可
    ，暨被告乙○○前曾為搶奪犯行，仍不思悔改，再為上開犯
    行，犯罪情節較重等一切情狀，分別量處如主文所示之刑，
    並均定其等應執行之刑，以示懲儆。扣案車號CIL-031 機車
    ，係被告乙○○所有，且為供其等騎乘搶奪他人財物所用之
    物，據被告乙○○供陳在院甚明，復有本院查詢車籍表1 紙
    在卷可參，應依刑法第38條第1 項第2 款規定諭知沒收。又
    刑法第38條第1 項第3 款規定因犯罪所得之物得沒收者，乃
    指因犯罪所直接取得之原物而言。若非因犯罪直接所得之物
    ，如變賣盜贓或詐欺、侵占之物所得之價金，即不得依此規
    定諭知沒收（最高法院93年度台上字第4270號判決參照）。
    扣案現金21,000元，係被告2 人搶奪被害人丙○○○之項鍊
    後，持至金義發銀樓典當22,720元，尚未花用完畢即因查獲
    而遭扣案等情，據被告2 人供明在卷，該變賣贓物所得現金
    ，因非犯罪直接所得之物，揆諸前揭說明，尚不得對之諭知
    沒收，附此敘明。
據上論斷，應依刑事訴訟法第273條之1第1項、第299條第1項前
段，刑法第2 條第1 項、第28條、第55條、第325 條第1 項、第
320 條第1 項、第306 條第1 項、第38條第1 項第2 款，修正前
刑法第55條、第56條、第51條第5 款，刑法施行法第1 條之1 ，
判決如主文。
中　　華　　民　　國　　96　　年　　5 　　月　　31　　日
                  刑事第十二庭    法  官   黃宗揚
以上正本證明與原本無異。
如不服本判決，應於收受送達後10日內向本院提出上訴書狀。
中　　華　　民　　國　　96　　年　　5 　　月　　31　　日
　　　　　　　　　　　 　　       書記官   王壹理
附表一
┌───┬─────┬───┬──────┬───────┬───────┐
│編號  │竊盜日期及│行為人│ 竊盜處所   │被害人及遭竊財│   備註       │
│      │時間      │      │            │物            │              │
├───┼─────┼───┼──────┼───────┼───────┤
│ (一)   │95年6 月間│乙○○│高雄市旗津區│戊○○        │由乙○○於95年│
│      │某日白天時│      │中洲一路896 │神像配掛之金牌│6月9日至12月19│
│      │間        │      │號1樓       │1 面（重約1 錢│日間某日，持至│
│      │          │      │            │），價值約新台│千家珍銀樓予以│
│      │          │      │            │幣（下同）3 千│變賣。        │
│      │          │      │            │餘元（起訴書誤│              │
│      │          │      │            │載為重約1兩5錢│              │
│      │          │      │            │，價值2萬8千元│              │
│      │          │      │            │）。          │              │
├───┼─────┼───┼──────┼───────┼───────┤
│ (二)   │95年6 月間│乙○○│高雄市旗津區│己○○        │由乙○○於95年│
│      │某日白天時│      │北汕里中洲三│神像配掛金牌1 │6月9日至12月19│
│      │間        │      │路95巷1號   │面（重約3錢） │日間某日，持至│
│      │          │      │            │，價值1萬元。 │千家珍銀樓予以│
│      │          │      │            │              │變賣。        │
├───┼─────┼───┼──────┼───────┼───────┤
│ (三)   │95年10月間│乙○○│高雄市旗津區│己○○        │由乙○○於95年│
│      │某日白天時│      │北汕里中洲三│神像配掛金牌5 │6月9日至12月19│
│      │間        │      │路95巷1號   │面（重約9錢） │日間某日，持至│
│      │          │      │            │，價值約2 萬元│千家珍銀樓予以│
│      │          │      │            │（起訴書誤載為│變賣。        │
│      │          │      │            │共計重約3兩8錢│              │
│      │          │      │            │，價值約7萬4  │              │
│      │          │      │            │千元）。      │              │
├───┼─────┼───┼──────┼───────┼───────┤
│ (四)   │95年11月29│甲○○│高雄市旗津區│丁○○○      │由甲○○於95年│
│      │日白天時間│      │中洲三路361 │神像配掛金牌1 │11月29日出售予│
│      │          │      │號          │面（重約1兩， │不知情之千家珍│
│      │          │      │            │價值約2萬餘元 │銀樓，得款2萬 │
│      │          │      │            │）            │1500元        │
└───┴─────┴───┴──────┴───────┴───────┘
附表二
┌───┬────┬────┬──┬─────────────┐
│編號  │搶奪時間│搶奪地點│行為│搶奪方式、被害人及損失財物│
│      │        │        │人  │                          │
├───┼────┼────┼──┼─────────────┤
│ (一)   │95年10月│高雄市旗│陳裕│由甲○○騎乘車號CIL-031號 │
│      │13日下午│津區旗津│祥、│機車搭載乙○○至前開地點，│
│      │2時15分 │三路978 │陳裕│見辛○○騎乘電動車行經該處│
│      │許      │巷25號  │彥  │，自後接近，趁辛○○不及防│
│      │        │        │    │備之際，由乙○○出手，從後│
│      │        │        │    │搶奪辛○○配掛於脖子上之金│
│      │        │        │    │項鍊1 條，致辛○○因此摔到│
│      │        │        │    │雙腿足部、膝部多處擦挫傷之│
│      │        │        │    │傷害（傷害部分未據告訴），│
│      │        │        │    │得手後，隨即搭乘甲○○所騎│
│      │        │        │    │上開車輛逃逸，乙○○並於同│
│      │        │        │    │日將上開金項鍊，持至千家珍│
│      │        │        │    │銀樓變賣，所得1 萬1200元，│
│      │        │        │    │由乙○○、甲○○2 人朋分花│
│      │        │        │    │用。                      │
├───┼────┼────┼──┼─────────────┤
│ (二)   │95年11月│高雄市旗│陳裕│由甲○○騎乘車號CIL-031號 │
│      │底某日  │津區中洲│祥、│機車搭載乙○○至前開地點，│
│      │        │三路374 │陳裕│見庚○○在門口掃地，即由陳│
│      │        │巷6號   │彥  │裕彥負責把風，乙○○下車，│
│      │        │        │    │趁庚○○不及防備之際，搶奪│
│      │        │        │    │其配掛於脖子上之金項鍊1條 │
│      │        │        │    │，得手後見項鍊上墜子掉落於│
│      │        │        │    │地，竟又返回現場質問庚○○│
│      │        │        │    │，並將其推倒在地，始倖然離│
│      │        │        │    │去，迨於95年11月25日，由陳│
│      │        │        │    │裕祥持上開項鍊至千家珍銀樓│
│      │        │        │    │變賣，所得7300元，由乙○○│
│      │        │        │    │、甲○○2人朋分花用。     │
├───┼────┼────┼──┼─────────────┤
│ (三)   │95年12月│高雄市旗│陳裕│由甲○○騎乘車號CIL-031號 │
│      │31日下午│津區復興│祥、│機車搭載乙○○至前開地點，│
│      │1 時許（│一巷47號│陳裕│見王趙玉燕站於該處門口，即│
│      │起訴書誤│        │彥  │由甲○○負責把風，乙○○下│
│      │載為晚上│        │    │車，向丙○○○走去，並趁其│
│      │11時35分│        │    │不及防備之際，拉扯其配掛於│
│      │許）    │        │    │脖子上之白金項鍊，王趙玉燕│
│      │        │        │    │一時受有驚嚇向後跌到，受有│
│      │        │        │    │右側膝蓋擦傷之傷害，以此方│
│      │        │        │    │式搶奪得手，並由乙○○於同│
│      │        │        │    │日持該項鍊，至不知情之陳傳│
│      │        │        │    │發任負責人之金義發銀樓予以│
│      │        │        │    │變賣，得款2 萬2720元，花費│
│      │        │        │    │1,720 元後，餘款2 萬1 千元│
│      │        │        │    │遭查獲扣案。              │
└───┴────┴────┴──┴─────────────┘
附表三：
┌───────────────────────────────────────────────┐
│                                                                                              │
├──────┬─────────────┬─────────────┬───────┬────┤
│相關變更條文│行為時法（下稱舊法）之內容│裁判時法（下稱新法）之內容│比  較  理  由│備    註│
├──────┼─────────────┼─────────────┼───────┼────┤
│罰金刑貨幣單│1.修正前罰金罰鍰提高標準條│1.刑法施行法第1 之1 條：「│刑法之貨幣單位│經依現行│
│位之變更    │  例第1 條前段：「依法律應│  中華民國94年1 月7 日刑法│由「元（指銀元│法規所定│
│            │  處罰金、罰鍰者，就其原定│  修正施行後，刑法分則編所│）」變更為「新│貨幣單位│
│            │  數額得提高為2 倍至10倍」│  定罰金之貨幣單位為新臺幣│臺幣」，且刑法│折算新臺│
│            │  （刑法乃係定明10倍）。  │  。94年1 月7 日刑法修正時│分則之罰金數額│幣條例第│
│            │2.修正前罰金罰鍰提高標準條│  ，刑法分則編未修正之條文│，亦視該分則先│2 條之規│
│            │  例第5 條：「第1 條所定得│  定有罰金者，自94年1 月7 │前曾修正與否，│定折算後│
│            │  提高倍數之規定，於本條例│  日刑法修正施行後，就其所│而分別提高3 或│等值，是│
│            │  修正後制定之法律，不適用│  定數額提高為30倍。但72年│30倍。        │以新法並│
│            │  之；本條例修正前公布之法│  6 月26日至94年1 月7 日新│              │未較有利│
│            │  律，於本條例修正後修正其│  增或修正之條文，就其所定│              │        │
│            │  罰金罰鍰數額或法律經全部│  數額提高為3 倍」。      │              │        │
│            │  修正而其罰金罰鍰數額未予│                          │              │        │
│            │  變更者，亦同」。        │                          │              │        │
├──────┼─────────────┼─────────────┼───────┼────┤
│刑法第33條第│罰金：（銀元）1 元以上。  │罰金：新臺幣1,000 元以上，│罰金刑之下限，│舊法有利│
│5 款：罰金刑│                          │以百元計算之。            │由銀元10元（依│        │
│下限變更    │                          │                          │前述也提高10倍│        │
│            │                          │                          │）即新臺幣30元│        │
│            │                          │                          │，提高為新臺幣│        │
│            │                          │                          │1000元。      │        │
├──────┼─────────────┼─────────────┼───────┼────┤
│法定刑之加重│1、修正前刑法第67條：「有 │1、修正後刑法第67條：「有 │舊法罰金刑之最│修正前之│
│方法        │   期徒刑加減者，其最高度 │   期徒刑或罰金加減者，其 │低度不加重    │刑法有利│
│            │   及最低度同加減之。」。 │   最高度及最低度同加減之 │              │於被告  │
│            │                          │   。」                   │              │        │
│            │2、修正前第68條：「拘役或 │2、修正後刑法第68條：「拘 │              │        │
│            │   罰金加減者，僅加減其最 │   役加減者，僅加減其最高 │              │        │
│            │   高度。」。             │   度。」。               │              │        │
├──────┼─────────────┼─────────────┼───────┼────┤
│連續犯      │修正前刑法第56條：「連續數│（刪除）                  │新法刪除連續犯│被告先後│
│            │行為而犯同一之罪名者，以一│                          │之規定。      │多次之犯│
│            │罪論。但得加重其刑至2 分之│                          │              │行，依新│
│            │1」。                     │                          │              │法須分論│
│            │                          │                          │              │併罰，依│
│            │                          │                          │              │舊法則僅│
│            │                          │                          │              │論一罪，│
│            │                          │                          │              │是舊法有│
│            │                          │                          │              │利。    │
├──────┼─────────────┼─────────────┼───────┼────┤
│牽連犯      │修正前刑法第第55條後段：「│（刪除）                  │新法刪除牽連犯│被告所犯│
│            │犯一罪而其方法或結果之行為│                          │之規定。      │上開2 罪│
│            │犯他罪名者，從一重處斷。」│                          │              │，依新法│
│            │                          │                          │              │規定須分│
│            │                          │                          │              │論併罰，│
│            │                          │                          │              │依舊法則│
│            │                          │                          │              │僅從一重│
│            │                          │                          │              │論處，是│
│            │                          │                          │              │舊法有利│
│            │                          │                          │              │。      │
│            │                          │                          │              │        │
│            │                          │                          │              │        │
│            │                          │                          │              │        │
│            │                          │                          │              │        │
│            │                          │                          │              │        │
│            │                          │                          │              │        │
├──────┼─────────────┼─────────────┼───────┼────┤
│多數有期徒刑│修正前刑法第51條第5 款：「│修正後刑法第51條第5 款：「│多數有期徒刑定│舊法較為│
│定其應執行之│宣告多數有期徒刑者，於各刑│宣告多數有期徒刑者，於各刑│其應執行之刑之│有利。  │
│刑，與易科罰│中之最長期以上，各刑合併之│中之最長期以上，各刑合併之│上限，由20年提│        │
│金          │刑期以下，定其刑期。但不得│刑期以下，定其刑期。但不得│高為30年。又在│        │
│            │逾20年」。                │逾30年」                  │各宣告行原均得│        │
│            │                          │                          │易科罰金，然經│        │
│            │註：依刑法第51條定應執行刑│                          │定應執之刑卻逾│        │
│            │時，如係在裁判確定前犯數罪│                          │6 月之情形中，│        │
│            │，其中一罪在新法施行前者，│                          │依舊法雖仍得易│        │
│            │亦應為新舊法比較（最高法院│                          │科罰金，惟依新│        │
│            │95年5 月23日第8 次刑事庭會│                          │法即不得易科罰│        │
│            │議決議可資參照）。        │                          │金。          │        │
├──────┴─────────────┴─────────────┴───────┴────┤
│整體比較結果：本案舊法之罰金刑最低度刑、連續犯、牽連犯之認定、法定刑加重方法暨如何定應執行刑  │
│              均較有利，均應適用修正前刑法規定。                                              │
└───────────────────────────────────────────────┘
